臺灣臺中地方法院民事判決　九十三年度簡上字第四二號
　　上　訴　人　丙○○
　　被上訴　人　甲○○
上列當事人間請求確認本票債權不存在事件，上訴人對於民國九十二年十一月二十七
日本院臺中簡易庭九十二年度中簡字第二二九七號第一審判決提起上訴，本院於民國
九十四年二月十八日言詞辯論終結，判決如下：
    主 　　 文
上訴駁回。
第二審訴訟費用由上訴人負擔。
    事實及理由
一、上訴人於原審起訴主張：被上訴人甲○○持有由上訴人丙○○所簽發如附表所示
    之三張本票（下稱系爭本票），係上訴人於民國九十二年三月十日下午二時許，
    接獲上訴人工作處所慶橋長隄社區承租戶綽號「阿德」者之電話，表示有事商談
    而約上訴人至臺中市○區○○路櫻木花道餐廳，上訴人不疑有詐依約前往，至該
    處後，旋遭綽號「阿德」及「小葉」等數名討債公司人士包圍，並稱上訴人積欠
    訴外人黃金玉債務，要上訴人馬上處理，並撥打電話通知黃金玉前來該處，惟上
    訴人未曾積欠黃金玉任何款項。與「阿德」、「小葉」等人串謀之黃金玉到場後
    ，即拿一張紙在上訴人面前晃一下，稱係上訴人欠款新臺幣（下同）五十六萬元
    之帳單，並假意表示得僅簽發面額五十萬元之本票償款，因在場討債公司人士恐
    嚇上訴人稱：「若不馬上處理，就要捉你太太及小孩」等語，上訴人因此心生畏
    懼，為確保家人之生命安全，始簽發系爭本票，並於九十二年三月十七日向臺中
    市警察局刑事組提出報案，由警員張昌平受理。嗣於九十二年三月二十二日、二
    十三日之某時，上訴人之妻糜必燕，於住處遭人以上訴人未按期支付系爭本票票
    款為由而恐嚇之，並向住處附近之民權派出所報案，由警員古耀欽受理，惟該二
    次報案均因無法確切提出犯罪人之姓名，而無法偵辦及製作筆錄。而被上訴人早
    已知悉上訴人簽發系爭本票之始末，竟意圖為自己不法之所有而與黃金玉串謀，
    謊稱已自黃金玉處受讓系爭本票債權，惟上訴人均未接獲債權讓與之通知，被上
    訴人復持系爭本票向本院聲請裁定，並經本院以九十二年度票字第八五五四號裁
    定准予強制執行。系爭本票係上訴人遭脅迫而簽發，被上訴人所為自非合法，為
    此起訴請求確認被上訴人就系爭本票對上訴人之票據權利不存在。被上訴人則以
    ：被上訴人乃上訴人與黃金玉同屬公司之督導，因上訴人積欠黃金玉借款，又於
    簽發系爭本票後避不見面，而黃金玉本身亦有負債，被上訴人始基於兩人上司之
    地位，拿出五十萬元給黃金玉償還債務，並自黃金玉處受讓系爭本票，亦有向上
    訴人表示已受讓系爭本票債權，可允許上訴人分期攤還等意思。至於上訴人所稱
    其簽發系爭本票時遭人脅迫一節，被上訴人並不知此事，其就系爭本票聲請本院
    裁定准許強制執行，自屬於法有據等語，資為抗辯。
二、本件原審判決駁回上訴人之請求，上訴人就原判決聲明不服，求為廢棄原判決，
    改判確認被上訴人就系爭本票對上訴人之票據債權不存在；被上訴人則求為判決
    駁回上訴。
三、兩造不爭執之事實：(1)上訴人於九十二年三月間簽發系爭本票予黃金玉。(2)執票
    人即被上訴人嗣以系爭本票受讓人之地位請求上訴人給付票款，並聲請本院以九
    十二年度票字第八五五四號裁定准予強制執行。
四、爭點所在及法院之判斷：本件爭點為(1)被上訴人是否已自黃金玉處合法受讓系爭
    本票，而取得票據權利？(2)上訴人對系爭本票債權是否有正當抗辯事由？經查：
（一）關於票據權利之取得，應依票據法之相關規定決之。依票據法第三十條第一項
      、第一百二十四條之規定，無記名本票得僅依交付轉讓之。系爭本票均為無記
      名本票，有票據影本在卷可稽；又關於黃金玉確有將系爭本票交付轉讓被上訴
      人一節，業經證人黃金玉於原審審理時結證明確，並有委託書一份在卷可稽，
      堪信屬實。故本件被上訴人已自黃金玉處合法受讓系爭本票，而取得票據權利
      ，洵無疑義。
（二）上訴人於本院審理時雖稱：其未向黃金玉借錢（見九十三年三月三十一日準備
      程序筆錄，與黃金玉間亦無任何財務糾紛（見九十四年二月十八日言詞辯論筆
      錄）云云。惟上訴人於原審審理時業自承：與黃金玉有幾千元之往來（見九十
      二年十月二十一日言詞辯論筆錄）等語；於九十二年十月三十一日復具狀稱：
      「原告於十月二十一日庭訊中曾坦承，三年之中的確偶有小額之金錢往來，但
      不外乎請其代買便當、飲料等，其中有幾次原告託黃金玉代繳電話費，但亦立
      即將錢歸還，兩人在一起工作，每日長達數小時，且又曾共同外出，如果完全
      沒有幾百甚至幾千塊錢的瓜葛，豈非太過矯情虛偽」等語，足見上訴人所稱其
      與黃金玉無金錢往來之詞不實。觀以黃金玉所提出之手寫借款明細單中，借款
      日期確跨八十九、九十、九十一等三年，其中有多筆數千元之款項名目均載「
      話費」，此均與上訴人前述與黃金玉金錢往來情形相符。再參以上訴人聲請傳
      訊之證人乙○○於本院結稱：「小葉、阿德曾經是上訴人擔任慶橋長隄社區總
      幹事時的大樓住戶，他們二人跟上訴人有認識」等語，上訴人與「阿德」及「
      小葉」既有所識，且知其二人之住處蹤跡，若上訴人與黃金玉毫無債務糾葛，
      「阿德」及「小葉」者豈敢無端公然率眾脅迫上訴人簽發鉅額本票，而無懼上
      訴人嗣報警循址查緝？是上訴人所辯其係無端遭黃金玉串同討債公司人員「阿
      德」及「小葉」等脅迫簽發系爭本票云云，並無可採，證人黃金玉所言上訴人
      因積欠伊借款而簽發系爭本票償債等詞，應非子虛。今被上訴人既因受讓而持
      有上訴人所簽發、具備法定應記載事項之系爭本票，其自得依據票據法第一百
      二十一條及第二十九條第一項規定，請求上訴人依票載文義負發票人之支付票
      款責任。上訴人所辯系爭本票欠缺票據原因關係一節，應為卸責之詞。
（三）復按因被詐欺或被脅迫，而為意思表示者，表意人得撤銷其意思表示。前條之
      撤銷，應於發見詐欺或脅迫終止後，一年內為之，民法第九十二條第一項前段
      、第九十三條前段定有明文。本件上訴人一再辯稱其係受脅迫而簽發系爭本票
      ，所言即使為真，因其並未於發見脅迫終止後，一年內對黃金玉為撤銷簽發本
      票行為之意思表示，故其簽發系爭本票之意思表示仍有效存在，自不得以受本
      票執票人之前手即黃金玉脅迫為由，對被上訴人主張系爭本票債權不存在。
五、綜上所述，本件上訴人以其係受脅迫簽發系爭本票、系爭本票並無票據原因關係
    存在、被上訴人並未合法受讓系爭本票為由，訴請確認被上訴人就系爭本票對上
    訴人之票據權利不存在，為無理由，不應准許。原審為上訴人敗訴之判決，並無
    不合。上訴意旨指摘原判決不當，求予廢棄改判，為無理由，應予駁回。
六、本件事證已明，二造間其他攻擊防禦方法，及所提未經援用之證據，經斟酌後，
    認不影響判決基礎，無逐一論述必要，併此敘明。
七、據上論結，本件上訴為無理由，依民事訴訟法第四百三十六條之一第三項、第四
    百四十九條第一項、第七十八條，判決如主文。
中　　　華　　　民　　　國　　九十四　　年　　三　　　月　　　十一　　  日
                                  臺灣臺中地方法院民事第二庭
~B審判長法官　許冰芬
~B法　　　官　劉長宜
~B法　　　官　蔡建興
右正本證明與原本無異
不得上訴
中　　　華　　　民　　　國　　九十四　　年　　三　　　月　　　十一　　  日
~B法院書記官
附表：
┌─┬──────┬──────┬──────┬──────┬──────┐
│編│　發票日    │　到期日　　│　票面金額  │　票據號碼  │利息起算日  │
│號│　　　　　  │            │            │            │            │
│  │            │            │（新臺幣）  │            │            │
├─┼──────┼──────┼──────┼──────┼──────┤
│一│九十二年三月│九十二年三月│二十萬元    │七九六二０一│九十二年三月│
│  │十日        │十五日      │            │            │十五日　　　│
├─┼──────┼──────┼──────┼──────┼──────┤
│二│九十二年三月│九十二年四月│十五萬元　　│七九六二０二│九十二年四月│
│  │十日        │一日        │            │            │一日        │
├─┼──────┼──────┼──────┼──────┼──────┤
│三│九十二年三月│九十二年四月│十五萬元    │七九六二０三│九十二年四月│
│  │十日        │十六日      │            │            │十六日      │
└─┴──────┴──────┴──────┴──────┴──────┘
